臺灣高等法院高雄分院刑事判決　　　　　九十三年度上更(一)字第二四二號
　　上　訴　人
　　即　被　告　甲○○
　　選任辯護人　秦德進
　　　　　　　　許惠珠
右上訴人因違反毒品危害防制條例案件，不服臺灣高雄地方法院九十一年度重訴字第
三四號中華民國九十二年九月十日第一審判決（起訴案號：臺灣高雄地方法院檢察署
九十一年度偵字第六八九四號），提起上訴，判決後經最高法院發回更審，本院判決
如左：
      主      文
原判決關於運輸毒品部分撤銷。
甲○○共同運輸第一級毒品，累犯，處無期徒刑。
第一級毒品海洛因磚陸塊（驗後合計淨重貳仟參佰伍拾貳點玖壹公克，純質淨重壹仟
零參拾肆點壹公克），沒收銷燬之。前開第一級毒品海洛因磚陸塊之外包裝（合計重
伍拾捌公克），沒收之。
      事      實
一、甲○○於民國（下同）八十二年間曾犯施用毒品海洛因前科，其於八十七年間曾
    犯過失致死罪，經台灣高雄地方法院以八十七年度交易字第五一號判處有期徒刑
    六月確定，於八十七年五月十八日易科罰金執行完畢。詎其仍不知悔改，竟與綽
    號「蔡埔」之成年男子，共同基於運輸第一級毒品海洛因之犯意聯絡，先由甲○
    ○於九十一年四月一日十三時許，將其使用之車牌號碼ＺＥ─三一八八號其前妻
    徐鳳婷名義之賓士牌自用小客車，開至高雄市○○路與興中街交岔路口交予「蔡
    埔」，再由「蔡埔」將第一級毒品海洛因磚六塊（驗後合計淨重二千三百五十二
    點九一公克，純質淨重一千零三十四點一公克，外包裝重五十八公克），藏放在
    其預先購得之箱裝礦泉水底部，連同該箱礦泉水，放置在上開自用小客車內後座
    後，將該自用小客車停放在高雄市○○路與自強路交岔路口之停車場內，「蔡埔
    」隨即於同日十五時三十分許，在高雄市○○路與七賢路交岔路口之凱地茶藝館
    ，將該自用小客車之鑰匙交付甲○○，囑咐甲○○前往該停車場將前開自用小客
    車開回其高雄市苓雅區○○○路一０二號十三樓之一住處，二人即以此方式共同
    運輸海洛因。嗣於同日十六時許，甲○○駕駛前開自用小客車返回其住處時，為
    警在其住處地下停車場入口當場查獲，並在前開自用小客車後座扣得前揭毒品海
    洛因磚六塊及外包裝。
二、案經內政部警政署刑事警察局移送台灣高雄地方法院檢察署檢察官偵查起訴。
      理      由
一、訊之上訴人即被告甲○○固不否認有將其前開自用小客車交予綽號「蔡埔」之人
    ，且「蔡埔」將該自用小客車停放在高雄市○○路與自強路交岔路口之停車場內
    後，在凱地茶藝館內交還其鑰匙，嗣其駕車返回其住處時，遭警在該自用小客車
    內查獲六塊海洛因磚之事實，惟矢口否認有何運輸海洛因犯行，辯稱：九十一年
    三月三十一日晚上十點左右，「蔡埔」向我借車，說是要到機場接朋友，後來又
    說不用了，但隔天「蔡埔」又打電話來借車，我於同日中午十二點左右，將車子
    開到中華路與興中路交岔路口給「蔡埔」，因我不想讓「蔡埔」知道家在那裏，
    當天下午三點多，「蔡埔」打電話給我說要還車，叫我坐車至凱地茶藝館，並要
    我至二樓包廂喝茶，「蔡埔」說車子被朋友借去，約過十分鐘後，「蔡埔」接完
    電話後把車鑰匙還我，說車子在自強路與三多路交岔路口之停車場內，我就搭計
    程車去把車開回來，我有看到車後座有一包東西，想回家後再告訴「蔡埔」有東
    西在車上，不知車後座紙箱內藏有毒品，我亦未同意警察搜索，「蔡埔」是賭博
    時認識的，當時不知道「蔡埔」全名及年籍，平常也很少聯絡，不是很熟，借車
    給「蔡埔」沒有擔保，「蔡埔」也沒說借車何用，他說借一下就還，後來才知道
    「蔡埔」叫蔡富榮，據其家人說，蔡富榮已因毒品案被中國大陸廣東省某法院羈
    押於看守所，可能是蔡富榮因走私毒品被監控，為脫卸監控轉移目標，故意栽贓
    給我云云。惟查：
（一）上訴人甲○○確有於右揭時地，為警在其所駕駛之車牌號碼ＺＦ－三一八八號
      賓士自用小客車後座上查獲六塊海洛因磚之事實，除據其供承在卷外，並經證
      人即保安警察隊第三總隊第三大隊警員侯佳宏、游國偵分別於檢察官偵查及原
      審審理時證述屬實（見偵查卷第六十、六十一頁及原審卷第二一七頁）。而扣
      案之海洛因磚經送往法務部調查局鑑定結果，確係海洛因無誤（驗後合計淨重
      二千三百五十二點九一公克，純質淨重一千零三十四點一公克，外包裝重五十
      八公克），亦有該局鑑定通知書一紙在卷可稽，並有海洛因磚六塊扣案可資佐
      證，是上訴人當時客觀上確有以汽車載送運輸海洛因之行為，應可認定。
（二）上訴人甲○○雖辯稱：未同意警察搜索，警察之搜索並不合法云云。然查，警
      員係經上訴人同意始行搜索前開自用小客車，已據證人侯佳宏、游國偵於原審
      審理時證述明確（見原審卷第二一七頁），即上訴人甲○○於檢察官偵查中就
      此亦坦承稱：「警方攔下我車，有出示證件，問我有否同意搜索車子，我有同
      意，警方搜索後在我車後座發現一箱子，內有海洛因磚六塊」等語（見偵查卷
      第廿五頁），又經本院勘驗該偵查卷九十一年四月二日之錄音帶，上訴人甲○
      ○於九十一年四月二日偵訊錄音帶中確有陳稱：「他把我攔下的時候，我下車
      ，被他們壓在地上，起來的時候警察說要搜我的車，我就讓他搜，我有同意」
      等語，此有本院本審九十三年九月十三日勘驗之筆錄可憑（見本院本審卷第五
      十頁），足見上訴人甲○○確有於被查獲當時同意警察搜索，其於原審及本院
      審理時翻異改稱：未同意警察搜索云云，應係事後翻異之詞，不足採信。
（三）上訴人甲○○於原審雖又舉證人即其住處大樓管理員陳勝雄陳稱：「我看到被
      告開車進去他的車位，然後刑警從兩邊包圍起來，就開車門，把被告壓在地上
      ，就開行李箱，把一箱東西從後行李箱搬出來」等語（見原審卷第一七一、一
      七二頁），以證明警察係未經被告同意，即逕行搜索；惟藏放六塊海洛因磚之
      礦泉水一箱係放在上開小客車之後座，並非放在車後行李箱內，已如前述，則
      證人陳勝雄所供已與實際情形不符，其應未全程目睹本件查獲之過程，其證詞
      不足為有利上訴人甲○○之認定。
（四）上訴人甲○○於本院本審審理時又舉證人即其住處大樓管理員邱豐國陳稱：「
      （問：九十一年四月一日下午四時左右，甲○○被查獲時你是否在場？）答：
      有在場，但不是第一時間，當時樓下車道管理員說有發生打架，有帶槍的事情
      ，我馬上趕下去」「（問：你下去時是否知道警察在抓甲○○？）答：當時我
      問他們是哪裡的，他們出示證件，知道是警調單位的，當時大概鄰居十幾個人
      在那裡看，他們當時沒有穿制服」「（問：能否陳述你看到查獲的過程？）答
      ：當時甲○○被強壓在車子旁邊，警調人員搜索他的車子，到最後我在那邊維
      持現場，看到警察從他的車上搜出一包東西放在車後面」「（問：你有看到甲
      ○○是被壓在地上？）答：對」等語（見九十三年十一月二日本院審判筆錄）
      。惟查上訴人甲○○之車內查獲大量毒品，警察於逮捕上訴人甲○○時，為防
      止其反抗及脫逃，將之壓在地上，係屬正常、合法之逮捕行為，尚難謂警察將
      上訴人甲○○壓在地上之逮捕行為不當。
（五）上訴人甲○○雖又辯稱：不知紙箱內藏有毒品，係被栽贓云云。但上訴人甲○
      ○於警偵訊時自承其與綽號「蔡埔」之男子係於賭博之場合認識，二人平常殊
      少聯絡，與「蔡埔」不是很熟等語，但車牌號碼ＺＥ－三一八八號自小客車係
      賓士牌高級房車，價值不菲，衡情應無隨意借予一不甚熟識之人，且「蔡埔」
      於借車時，未直接至上訴人甲○○之高雄市苓雅區○○○路一０二號之住處取
      車，而係由將車開至中華路與興中街口交予「蔡埔」，「蔡埔」於還車時，不
      直接將車交還上訴人甲○○，而特意將該車停放在高雄市○○路與自強路口之
      停車場，再約上訴人甲○○至高雄市○○路與七賢路交岔路口之凱地茶藝，
      將車鑰匙交還上訴人甲○○，囑上訴人甲○○至上開停車場將車取回，而由七
      賢路至三多路距離將近二公里，上訴人甲○○遂另搭計程車至該停車場開回汽
      車，此豈是一般借車還車之行徑﹖就「蔡埔」未直接將車交還一情，上訴人甲
      ○○雖稱其與「蔡埔」見面時，「蔡埔」說車子又被其朋友借去，故未能將車
      直接交還，約過十分鐘，「蔡埔」接聽電話後，才把車鑰匙交付等語，然「蔡
      埔」之朋友如要還車，何不直接將車開至凱地茶藝，其將車停放於該停車場
      後，如要交還車鑰匙，又需搭車前來茶藝，如此迂迴麻煩，無論是上訴人甲
      ○○或「蔡埔」、或「蔡埔」之朋友，其行為皆與常情有違，再參以扣案之海
      洛因磚六塊，驗後合計淨重二千三百五十二點九一公克，純質淨重一千零三十
      四點一公克，無論數量及價值均非少數，海洛因磚六塊價值數百萬元以上，「
      蔡埔」並無可能將之無端置於上訴人甲○○車內，甚或遺忘在車內，更不可能
      將大量毒品遭沒收損失慘重而栽贓予上訴人甲○○。又本件是刑事警察局接到
      密報後長期監控再跟監埋伏時機成熟才當場逮捕，據警員侯家宏於本院本審審
      理時陳稱：「主辦是在刑事警察局那邊，主辦權是他們，我們是配合他們的」
      「（問：何時接到這個案子？）答：案發前一個多月左右」「（問：你們這一
      個月之間有做何動作？）答：主辦是在刑事局那邊，我們這邊沒有做什麼動作
      ，就是當天配合他們共同逮捕」「有分好幾組監控，先前有同仁進去看」「有
      目視到被告下車，那邊的範圍小組有回報被告搭計程車下車，被告走到停車場
      以後就沒有看到（指前往駕駛賓士車）」「（問：以當時的距離，你有看到被
      到」「（問：清楚嗎？）答：清楚」「（問：被告下車後是否直接走到停車場
      ？）答：是」「（問：走進去之後是否你就沒有看到被告了，等到車子開出後
      才看到？）答：是」「被告車子出來後就跟監，被告就沿著三多路回到他中華
      路家樓下停車場，被告下車停好車子之後，前面小組就上前臨檢，我算是第二
      部車，該巷子我們前後都有包抄」「（問：毒品從何處搜出？）答：車子後座
      」等語（見九十三年十一月二日本院審判筆錄）。因本件是刑事警察局接到密
      報後長期監控，再於其行為日跟監埋伏見上訴人甲○○將毒品載回住處大樓下
      而時機成熟才當場逮捕，並在其車上扣得海洛因磚六塊，足見上訴人甲○○與
      交車者有聯絡，才會被監控到車上有大量毒品，並於回到住處樓下時被當場逮
      捕，其應知悉車上有毒品，上訴人甲○○辯稱：不知紙箱內藏有毒品云云，係
      卸責之詞，不足採信。
（六）又上訴人甲○○請求將裝六塊海洛因磚之紙箱送鑑定看有無其指紋，查檢驗毒
      品成分之法務部調查局未保管該紙箱，此有該局九十三年九月卅日調緝參字第
      ○九三○○三九七二三○號函可稽；又查獲機關之刑事警察局亦未查扣該包裝
      紙箱，亦有該局刑偵七（一）字第○九三○二○六五四七號函可憑。按查獲機
      關之刑事警察局既未查扣該紙箱，自屬無從送鑑定指紋，又本件是刑事警察局
      接到密報後長期監控，再於其行為日跟監埋伏見上訴人甲○○將毒品載回住處
      大樓下而時機成熟才當場逮捕，並在其車上扣得海洛因磚六塊，足見上訴人甲
      ○○與交車者有聯絡，才會被監控到車上有大量毒品並於回到住處樓下時被當
      場逮捕，其應知悉車上有毒品，已如前述，是該紙箱上有無上訴人甲○○之指
      紋，已不影響上訴人甲○○知情並取得毒品之認定。
    綜上所述，已足認上訴人甲○○係明知「蔡埔」將海洛因藏放在箱裝礦泉水底部
    ，連同該箱礦泉水，放置在上訴人甲○○之自用小客車內後座後而交付之，並以
    此方式共同運輸海洛因，其前揭辯詞，自不足採信。至上訴人甲○○雖於原審及
    本院前審及本審審理時明確指稱「蔡埔」名為蔡富榮，並希望與其對質，惟經原
    審多次傳喚，蔡富榮均未曾到庭應訊，蔡富榮並於九十二年一月八日出境迄今未
    回，有入出境查詢資料一份在卷可稽，上訴人甲○○雖稱蔡富榮因毒品案，已被
    中國大陸廣東省之法院羈押，但經本院前審囑託財團法人海峽交流基金會查詢，
    經該會函請中國大陸「廣東省人民政府台灣事務辦公室」、「廣東省公安廳」、
    「廣東省廣州市中級人民法院」等單位協查處理，均無回音，且本件是刑事警察
    局接到密報後長期監控，再於其行為日跟監埋伏見上訴人甲○○將毒品載回住處
    大樓下而時機成熟才當場逮捕，並在其車上扣得海洛因磚六塊，足見上訴人甲○
    ○與交車者有聯絡，才會被監控到車上有大量毒品，並於回到住處樓下時被當場
    逮捕，其應知悉車上有毒品，已如前述，且扣案海洛因磚六塊價值數百萬元以上
    ，蔡富榮並無可能將之無端置於上訴人甲○○車內，甚或遺忘在車內，更不可能
    將大量毒品遭沒收損失慘重而栽贓予上訴人甲○○，上訴人甲○○應是知情並參
    與運送毒品，是本件事證已明，本院認並無查究蔡富榮去處之必要，上訴人甲○
    ○所辯係卸責之詞，不足採信，其犯行已堪認定。
二、按海洛因為毒品危害防制條例第二條第二項第一款所稱之第一級毒品，核上訴人
    甲○○所為，係犯毒品危害防制條例第四條第一項之運輸第一級毒品罪。上訴人
    甲○○與「蔡埔」之成年男子就前揭運輸毒品海洛因犯行，有犯意聯絡及行為分
    擔，應依刑法第二十八條論以共同正犯。公訴意旨認上訴人甲○○意圖販賣而持
    有第一級毒品海洛因，雖尚有未洽，惟其基本事實同一，本院自應予以審理，並
    變更其起訴法條。又上訴人甲○○於八十七年間曾犯過失致死罪，經台灣高雄地
    方法院法院以八十七年度交易字第五一號判決，判處有期徒刑六月確定，於八十
    七年五月十八日易科罰金執行完畢，其於五年內再犯本件有期徒刑以上之罪，原
    應依刑法第四十七條以累犯論處，而加重其刑，惟該罪之法定本刑徒刑之死刑、
    無期徒刑部分，依刑法第六十五條之規定不得加重其刑，至罰金刑部分，仍應加
    重其刑。
三、原審予以論科，固非無見，惟查扣案海洛因磚六塊價值數百萬元以上，上訴人甲
    ○○參與運輸該毒品數量甚為鉅大，其犯罪情節嚴重，客觀上不足以引起一般之
    同情，其犯罪情狀應無情節輕微或情堪憫恕情事，不符刑法第五十九條減輕其刑
    之要件，最高法院亦質疑何以其犯罪情狀在客觀上足以引起一般之同情而得予減
    刑（見最高法院九十三年度台上字第四二八○號刑事判決第三頁倒數第五行），
    原判決遽依刑法第五十九條之犯罪情節輕微、情堪憫恕之法條減輕其刑，顯有違
    誤，上訴人甲○○上訴否認犯罪，雖無理由，惟原判決既有可議，自應予撤銷改
    判。審酌上訴人甲○○運輸毒品海洛因危害社會治安及國民健康，其運輸毒品海
    洛因磚多達六塊，數量甚鉅，危害甚大等一切情狀，爰量處無期徒刑。又本件雖
    是上訴人甲○○提起上訴，但因原判決適用法律有前述之違誤，本院自可量處較
    原審為重之刑，附此敘明。扣案之海洛因磚六塊（驗後合計淨重二千三百五十二
    點九一公克，純質淨重一千零三十四點一公克）係第一級毒品，應依毒品危害防
    制條例第十八條第一項前段規定，沒收銷燬之；海洛因之外包裝（重五十八公克
    ），具有防止毒品裸露、逸出及潮濕之功用，並便於運輸，依最高法院八十九年
    度臺上字第四五三一號判決意旨，為上訴人甲○○與共犯「蔡埔」二人所有運輸
    毒品罪所用之物，故均依同條例第十九條第一項規定宣告沒收之。又上訴人甲○
    ○另為警查獲其持有之大麻及摻有大麻之香煙，為其另涉犯持有第二級毒品之犯
    罪證據，與其本件犯行無涉，爰不於本案宣告沒收，併此敘明。
據上論斷，應依刑事訴訟法第三百六十九條第一項前段、第三百六十四條、第二百九
十九條第一項前段、第三百條，毒品危害防制條例第四條第一項、第十八條第一項前
段、第十九條第一項，刑法第十一條、第二十八條、第四十七條，判決如主文。
本案經檢察官陳新慶到庭執行職務。
中    華    民    國      九十三      年      十一      月      十六    日
                              臺灣高等法院高雄分院刑事第六庭
                                  審判長法官  王憲義
                                        法官  范惠瑩
                                        法官  張盛喜
右正本證明與原本無異。
如不服本判決應於收受本判決後十日內向本院提出上訴書狀，其未述上訴理由者，
並得於提起上訴後十日內向本院補提理由書狀（均須按他造當事人之人數附繕本)「
切勿逕送上級法院」。
                                      書記官  楊茱宜
中    華    民    國      九十三      年      十一      月      十七    日
附錄：本判決論罪科刑法條：
毒品危害防制條例第四條第一項
製造、運輸、販賣第一級毒品者，處死刑或無期徒刑；處無期徒刑者，得併科新臺幣
一千萬元以下罰金。
